臺灣高雄地方法院民事判決　　　　　　　95年度訴字第4350號
原　　　告　陽信商業銀行股份有限公司
法定代理人　乙○○
訴訟代理人　甲○○
被　　　告　丙○○
被　　　告　丁○○
上當事人間塗銷所有權移轉登記事件，本院民國96年1 月22日言
詞辯論終結，判決如下：
    主  文
被告間就如附表所示不動產於民國九十五年十月十六日所為之贈
與行為及於民國九十五年十一月三日所為以贈與為原因之所有權
移轉行為應予撤銷。
被告丙○○就如附表所示不動產，經高雄縣大寮地政事務所以寮
登字第五二五七０號收件，於民國九十五年十一月三日所為之所
有權移轉登記應予塗銷，返還登記予丁○○。
訴訟費用由被告負擔。
    事  實及理  由
一、本件被告丙○○經合法通知，未於本院最後言詞辯論期日到
    場，核無民事訴訟法第386 條所列各款情形，爰依原告之聲
    請，由其一造辯論而為判決。
二、本件原告起訴為如下之主張，並聲明求為判決：
    (一)被告丙○○、丁○○就附表所示不動產所贈與之債權行為
    及所有權移轉之物權行為應予撤銷。(二)被告丙○○應將前項
    不動產以贈與為原因於民國95年11月3 日向高雄縣大寮地政
    事務所辦理所權移轉之登記應予以塗銷，返還登記予丁○○
    。
（一）被告丁○○於民國94年8 月8 日受訴外人劉明芳即「里佳
      塗裝行」之邀，為其向原告借款之連帶保證人，劉明芳並
      於94年8 月8 日向原告借用新臺幣（下同）120 萬元，本
      應依約按月攤還本息，詎劉明芳自95年9 月9 日起即未依
      約繳納本息，目前尚積欠原告借款本金807,377 元。而依
      原告與劉明芳所簽訂之上揭借款契約約定，如劉明芳未按
      期繳息時，借款視為到期，應立即全部清償。
（二）原告近日於調閱被告之財產資料始發現，如附表所示之房
      地（以下簡稱為系爭房地）原為被告丁○○所有，卻於95
      年11月3 日無償贈與並移轉所有權登記與被告丙○○名下
      ，此舉已害及原告之債權。原告逐向鈞院聲請對劉明芳即
      「里佳塗裝行」、游文彬及被告丁○○核發支付命令，惟
      尚未確定。
（三）被告丁○○既為劉明芳之連帶保證人，自應與劉明芳對原
      告之債權連帶負責，而債務人之財產為全體債權人之總擔
      保，被告丁○○於債務未償之際，擅自將系爭房地無償贈
      與並移轉所有權登記予另一被告丙○○，致原告之債權遭
      受無法受償之損害，顯已符合民法第244 條第1 項規定，
      為此，爰依法請求撤銷被告等二人間贈與系爭房地之債權
      行為及移轉所有權之物權行為，並請求被告丙○○應塗銷
      系爭房地所有權之移轉登記等語。
三、被告丙○○雖未於本院最後言詞辯論期日到院，惟先前曾到
    庭並與被告丁○○共同以：系爭房地原為被告丙○○公公之
    遺產，之後登記於被告丙○○先生曾怡誠名下。於93年4 月
    份，被告丁○○因所經營之公司週轉困難，乃與被告丙○○
    商量希望能將系爭房地借予其貸款週轉，並先以買賣為原因
    將系爭房地過戶至被告丁○○的名下。然在95年年中，因被
    告丁○○仍向被告丙○○表示其公司尚差一點資金，在害怕
    系爭房地遭變賣之情形下，方才會再把系爭房地，以贈與為
    原因移轉登記於被告丙○○之名下等語置辯。並聲明：請求
    駁回原告之訴。
四、兩造不爭執之事項：
（一）被告丁○○確曾擔任劉明芳即「里佳塗裝行」向原告借款
      之連帶保證人，而劉明芳即「里佳塗裝行」尚積欠原告借
      款807,377 元未清償。
（二）被告丁○○於95年3 月11日，確將系爭房地以贈與為原因
      移轉所有權登記予被告丙○○，並由高雄縣大寮地政事務
      所於同日辦理登記完畢。
五、則兩造之爭點厥為：原告依民法第244 條第1 項之規定，請
    求撤銷被告間就係爭土地之贈與及所有權移轉行為，是否符
    合法律之規定？茲就此爭點分述如下：
（一）按債務人所為之無償行為，有害及債權者，債權人得聲請
      法院撤銷之。民法第244 條第1 項定有明文。而債務人所
      為之無償行為，有害及債權者，債權人得聲請法院撤銷之
      。而債權人依民法第244 條第1 項之規定，撤銷債務人所
      為之無償行為者，祇須具備下列之條件：（一）為債務人
      所為之法律行為；（二）其法律行為有害於債權人；（三
      ）其法律行為係以財產權為目的。至於債務人之法律行為
      除有特別規定外，無論為債權行為抑為物權行為，均非所
      問（最高法院42年台上字第323 號判例意旨參照）。
（二）而經本院依職權向高雄縣大寮地政事務所函查之結果，系
      爭房屋確於95年11月3 日，以贈與為原因，由被告丁○○
      移轉予被告丙○○，此有高雄縣大寮地政事務所95年12月
      14日寮地所一字第0950010585號函及隨函附送之土地登記
      申請書、一般贈與稅免稅證明、土地、建築改良物贈與所
      有權移轉契約書、財政部臺灣省南區國稅局贈與稅免稅證
      明書等在卷可稽，復為兩造所不爭執，則被告2 人於95年
      11月3 日，確係以無償贈與之法律行為，移轉系爭房地之
      事實，已堪認定。
（三）而被告丁○○曾擔任劉明芳即「里佳塗裝行」向原告借款
      120 萬元之連帶保證人，惟劉明芳自95年9 月9 日起即未
      依約清償本息，尚積欠本金807,377 元乙節，則據原告提
      出本票、授信合約書、連帶保證書、放款資料明細資料查
      詢及列印表各1 份為證，復為被告丁○○所不爭執，應可
      信為真實。被告丁○○既係擔任上揭劉明芳即「里佳塗裝
      行」向原告借款之連帶保證人，則對上開借款，自應負連
      帶清償之責。
（四）又經本院依職權調閱被告丁○○之財產資料及所得審閱之
      結果，其於93年間有所得509,813 元，現雖仍有土地2 筆
      ，房屋3 筆，另有一筆投資等財產，合計總價值約2,742,
      608 元，此有稅務電子閘門財產所得調件明細表1 份在卷
      可證；然依原告所提出之聯合徵信資料所示，被告丁○○
      現共積欠金融機關之借款金額高達3,106,000 元，而擔任
      保證人所負擔之保證債務部分，更高達13,568,000元，另
      有975,000 元之保證債務已經到期（見本院卷第81至82頁
      ），復為被告丁○○到院所不爭執，準此，被告丁○○現
      有之財產，如加計其所負擔之債務，顯不足以清償原告之
      上開債權，故被告二人就系爭土地所為之無償贈與行為顯
      已損害原告之債權。是以，原告基於債權人之地位，主張
      行使民法第244 條之撤銷權，請求將被告間就系爭土地所
      為之贈與行為及所有權移轉行為撤銷，並命被告丙○○將
      上開所有權移轉登記予以塗銷，返還登記予被告丁○○，
      自屬有據。
（五）至被告所辯稱系爭房地之所有權，原為被告丙○○之夫即
      曾怡誠所有，係因為供被告丁○○向他人借款，始以買賣
      為原因，移轉登記予被告丁○○之部分，因此部分乃係曾
      怡誠與被告丁○○間有無其他請求之問題，而與本件無涉
      ，故本院爰不再加以調查審酌，併此敘明。
六、綜上所述，原告本於民法第244 條第1 項及第4 項前段之規
    定，請求撤銷被告丙○○、丁○○間就系爭房地所為之贈與
    行為與所有權移轉行為，及被告丙○○應將系爭土地之所有
    權移轉登記予以塗銷，返還登記予丁○○均有理由，應予准
    許。
據上論結，本件原告之訴為有理由，依民事訴訟法第385 條第1
項、第78條、第85條第1 項前段，判決如主文。
中　　華　　民　　國　　96　　年　　2 　　月　　5 　　日
                  民事鳳山分庭法　官　李怡諄
正本係照原本作成。
如不服本判決，應於送達後20日內，向本院提出上訴狀並表明上
訴理由，如於本判決宣示後送達前提起上訴者，應於判決送達後
10日內補提上訴理由書（須附繕本）。
中　　華　　民　　國　　96　　年　　2 　　月　　5 　　日
                                書記官　林豐富
┌──────────────────────────────────────────────────────────────┐
│附表                                                                                                          95訴字第4350號│
├──┬──┬───────────────────┬────┬──┬───────────┬────┬───────────┤
│編號│種類│土地坐落或建物門牌號碼（建號）        │坐落基地│地目│面積（平方公尺）      │權利範圍│    備          註    │
├──┼──┼───────────────────┼────┼──┼───────────┼────┼───────────┤
│一  │土地│高雄縣大寮鄉○○段947號               │        │建  │74                    │全部    │                      │
├──┼──┼───────────────────┼────┼──┼───────────┼────┼───────────┤
│二  │建物│高雄縣大寮鄉○○路213巷6號            │上開土地│    │層次面積：76.85       │全部    │                      │
│    │    │（建號：高雄縣大寮鄉○○段290號）     │        │    │                      │        │                      │
└──┴──┴───────────────────┴────┴──┴───────────┴────┴───────────┘
